【裁判字號】    97,訴,642
【裁判日期】    970619
【裁判案由】    違反銀行法等
【裁判全文】
臺灣臺北地方法院刑事判決               97年度訴字第642號
公  訴  人  臺灣臺北地方法院檢察署檢察官
被      告  Ｇ○○
                      4樓
            ｔ○○
            ｍ○○
            Ｔ○○
選任辯護人  徐揆智律師
            林幸慧律師
上列被告因違反銀行法等案件，經檢察官提起公訴（96年度偵字
第8068號），本院判決如下：
    主  文
Ｇ○○共同意圖為自己不法之所有，以詐術使人將本人之物交付
，九十六罪，各處有期徒刑肆月，減為有期徒刑貳月，應執行有
期徒刑捌年。臺中機房扣押物品目錄表（如臺灣臺北地方法院檢
察署96年度偵字第8068號卷一第37頁至第49頁、第181頁至第199
頁所示）、臺南機房扣押物品目錄表（如臺灣臺北地方法院檢察
署96年度偵字第8068號卷四之二第107頁、第111頁至第122 頁所
示）所列之物均沒收。
Ｔ○○違反除法律另有規定者外，非銀行不得辦理國內外匯兌業
務之規定，處有期徒刑貳年。
ｔ○○、ｍ○○無罪。
    事  實
一、Ｇ○○（綽號「小吳」）與真實姓名、年籍不詳，綽號「小
    蔣」、「小郭」、「陳董」等人所組成，位在中國大陸某址
    之詐騙集團（下稱「大陸詐騙集團」），共同意圖自己不法
    所有，自95年11月間起，由大陸詐騙集團提供資金、SIM卡
    、數位式行動通訊電路中繼器、閘道器等，交由Ｇ○○在臺
    中市○○區○○街某址，以每線新臺幣（下同）2千元之代
    價，在節費器上插入行動電話SIM卡，並連接電信公司之
    ADSL 數據機上網，供大陸詐騙集團成員以遠端遙控方式，
    據以設定電話轉接而對臺灣地區人民進行電話詐騙，於被害
    人依詐騙集團指示回撥詐騙電話時，即可直接接通至大陸詐
    騙集團成員，以此方式架設供詐騙集團使用之轉接詐騙電話
    機房，嗣96年1月初因擴充設備，Ｇ○○再以每月2萬元代價
    ，與Ｓ○○（嗣到案後另結）共同意圖為自己不法所有，推
    由Ｇ○○向聯欣大飯店公司租用位在臺中市○區○○路356
    號10樓1011室、1012室充作轉接詐騙電話之機房據點（下稱
    「臺中機房」），Ｓ○○則提供不知情友人陳宏賓之臺中市
    內電話，於96年1月2日，以陳宏賓名義向中華電信股份有限
    公司（下稱「中華電信公司」）在臺中市○區○○路356號
    10樓承租ADSL服務，並將前揭電話轉接設備遷至上址，以連
    接該ADSL寬頻網路。一旦節費器內之行動電話門號遭檢警斷
    話，大陸地區詐騙集團即通知Ｇ○○與Ｓ○○抽換遭斷話之
    行動電話SIM卡，並維持機器正常運作，Ｓ○○並提供以自
    己名義申請之0000000000號行動電話供詐騙使用，嗣自96年
    4 月1日起，Ｗ○○（嗣到案後另結）亦加入前開行為由Ｇ
    ○○以每月2萬元代價，雇用Ｗ○○負責在臺中機房擔任抽
    換SIM卡，並維持機器運作之工作。同時Ｇ○○向位在臺中
    市○○街之點將錄有限公司營業處所刊登收購行動電話門號
    廣告，以每門號1千元代價收購後，以每張運費2百元代價，
    指示Ｓ○○前往超峰速件股份有限公司臺中地區快遞站拿取
    收購之行動電話SIM卡，將該等SIM卡替換遭斷話之節費器
    SIM 卡，俾詐騙電話保持運作。嗣大陸詐騙團成員以如附表
    一所示方法，經由如附表所示詐騙電話，使如附表一所示款
    項至大陸詐騙集團成員所指定之帳戶（詳如附表一）。
二、Ｇ○○與丑○○（嗣到後另結）共同意圖為自不法所有，另
    利用不知情之ｔ○○、ｍ○○，於96年2月間，由Ｇ○○指
    示ｔ○○租用臺南市○○路128號4樓之28（下稱「臺南機房
    」），作為供大陸詐騙集團轉接電話之詐騙機房據點，丑○
    ○則於96年3月6日向中華電信公司申請ADSL服務及相關電信
    設備裝設在上開臺南機房，由Ｇ○○將該大陸詐騙集團提供
    之數位式行動通訊電路中繼器、閘道器等電話轉接設備連接
    丑○○申請之ADSL寬頻網路，由大陸詐騙集團成員以遠端遙
    控方式，據以設定電話轉接，以相同方式建構臺南機房。一
    旦節費器內之行動電話門號遭檢警斷話，大陸地區詐騙集團
    即通知Ｇ○○自行或指示ｔ○○、ｍ○○予以抽換遭斷話之
    行動電話SIM卡。Ｇ○○另指示ｔ○○前往臺南縣超峰公司
    之仁德快遞站等地點拿取行動電話SIM卡，以替換遭斷話之
    節費器內之SIM卡，俾詐騙電話保持暢通。嗣該大陸詐騙團
    成員即以如附表二所示之詐騙電話，使被害人陷於錯誤，而
    分別轉帳、匯款至詐騙集團成員所指示之帳戶（詳如附表二
    ）。
三、Ｔ○○明知非銀行不得辦理國內外匯兌業務，卻為賺取國內
    外匯兌之匯差，自96年1月23日起，至同年月30日止，與真
    實姓名、年籍不詳，自稱為「劉先生」之成年男子，由Ｔ○
    ○提供其所設在臺灣郵政股份有限公司臺北東門郵局所開設
    帳號：00000000000000號，及設在國泰世華銀行東門分行帳
    號：000-00-000000-0號等2帳戶，供「劉先生」於如附表三
    所示時間，在臺灣利用網際網路，匯往Ｔ○○之配偶溫濤所
    設在大陸地區之中國工商銀行所開設帳號：0000-0000-0000
    -0000000號，及在中國建設銀行帳號：0000-0000-0000-000
    0-000號，而從事匯兌業務（詳如附表三）。
四、案經內政部警政署刑事警察局、臺北市政府警察局大安分局
    移送臺灣臺北地方法院檢察署檢察官偵查起訴。
    理  由
壹、證據能力方面：
一、按被告以外之人於審判外之言詞或書面陳述，除法律有規定
    者外，不得作為證據，刑事訴訟法第159條第1項固有明文；
    惟被告以外之人於審判外之陳述，雖不符刑事訴訟法第159
    條之1至第159條之4之規定，而經當事人於審判程序同意作
    為證據，法院審酌該言詞陳述或書面陳述作成時之情況，認
    為適當者，亦得為證據。當事人、代理人或辯護人於法院調
    查證據時，知有第159條第1項不得為證據之情形，而未於言
    詞辯論終結前聲明異議者，視為有前項之同意，同法第159
    條之5亦有明文。本件如起訴書附表一、二之被害人於警詢
    中及偵查中之證述，雖屬被告以外之人於審判外之陳述，然
    當事人於審判程序對於上開證據方法之證據能力並未爭執，
    本院審酌其於審判外之言詞陳述於作成時之情況，並無違法
    不當或證明力明顯過低之瑕疵，認前揭證據方法，適為本案
    之證據。
二、至其餘資以認定本案犯罪事實之非供述證據（詳後述），亦
    查無違反法定程序取得之情形，依刑事訴訟法第158條之4反
    面規定，洵具證據能力。
貳、實體方面：
（一）被告Ｇ○○、Ｔ○○有罪部分
一、前揭犯罪事實各據被告Ｇ○○、Ｔ○○2人均於本院審理中
    自白不諱，有本院準備程序筆錄、審判筆錄可查，此外復有
    如起訴書附表一、二所列之被害人卯○○、申○○、ａ○○
    、戊○○、丁○○、ｗ○○、Ｒ○○、唐偉偵、甲丁○、Ｌ
    ○○、ｐ○○、Ｍ○○、ｊ○○、Ａ○○、ｇ○○、乙○○
    、ｈ○○、己○○、天○○、Ｐ○○、Ｅ○、辰○○、午○
    ○○、ｉ○○、ｅ○○、ｓ○○、宙○○、地○○、壬○○
    、Ｑ○○、ｒ○○、ｏ○○、ｋ○○、ｆ○○、葉春秀、寅
    ○○、ｄ○○○、ｕ○○、Ｙ○○、Ｋ○○、庚○○、Ｄ○
    ○、甲乙○、Ｉ○○、巳○○、玄○○、Ｚ○○、ｘ○○、
    Ｘ○○、Ｆ○○、ｑ○○、甲己○、ｃ○○、甲○○、甲戊
    ○、黃豊閔、辛○○、杜伯勳、ｚ○○、酉○○、未○○、
    戌○○、甲丙○、甲庚○、ｙ○○、亥○○、癸○○、黃○
    ○、Ｎ○○、Ｃ○○、丙○○、Ｕ○○、Ｂ○○、Ｏ○○、
    ｎ○○、ｂ○○、Ｖ○○、黃詒鈞、甲甲○、Ｈ○○、子○
    ○、ｖ○○、楊世吉、梁瑞玲、李建佑、黃俊元、李信東、
    謝螢妮、王泰隆、段杜錦菊、陳永富、黃國銘、李榮村、宇
    ○○、ｌ○○、Ｊ○○及霍玉人之警詢、偵查筆錄，及和信
    電信、遠傳電信、中華電信、台哥大、南屏電信、和宇公司
    等之預付卡、客戶資料、申請書、斷話清冊、監聽譯文等資
    料、被害人之反詐騙紀錄表、陳報單、報案三聯單、帳戶通
    報警示簡便格式表、匯款書回條、扣押物品目錄表、機房現
    場照片、臺灣郵政公司、台新銀行、中國信託銀行、渣打銀
    行、臺中商銀、永豐西業銀行、第一銀行、華南銀行、國泰
    世華銀行東門分行、臺銀信義分行、臺灣土地銀行等銀行回
    函，均附在偵查卷宗可佐。本件被告Ｇ○○、Ｔ○○2人犯
    罪部分事證明確，其犯行各堪認定，應予分別依法論科。
二、核被告Ｇ○○所為與大陸詐騙集團共同詐取他人財物之行為
    ，係犯刑法第339條第1項詐欺取財罪。被告Ｔ○○從事匯兌
    業務而轉匯贓款之違反銀行法第29條第1項行為，應依同法
    第125條第1項處斷。被告Ｇ○○與大陸詐欺集團成員有犯意
    聯絡，行為分擔，應依共同正犯論處。此外，被告犯罪在96
    年4月24日以前者，除本條例另有規定外，有期徒刑減其刑
    期2分之1；依本條例應減刑之罪，未經判決確定者，於裁判
    時，減其宣告刑，依前項規定裁判時，應於判決主文同時諭
    知其宣告刑及減得之刑，中華民國96年罪犯減刑條例第2條
    第1項第3款、第7條分別著有明文，是被告Ｇ○○犯罪時間
    既在上開時間之前，自有該條例之適用，而減其宣告刑2分
    之1，並定期應執行之刑。爰審酌被告Ｇ○○為圖取報酬，
    竟與詐欺集團共同詐騙被害人財物，而被告Ｔ○○從事匯兌
    贓款，造成追贓不易，對被害人及社會治安所生之危害非輕
    ，惟被告Ｔ○○於本院審理中，已自白犯行，且被告Ｔ○○
    涉案部分，其所匯兌金額非鉅，雖量處最輕之刑，仍嫌略重
    ，著依刑法第59條酌減其刑，及被告2人品行、生活狀況、
    智識程度等一切情狀，量處如主文所示之刑，併就被告Ｇ○
    ○部分定其應執行之刑，以示懲儆。
三、至於臺中機房扣押物品目錄表（如臺灣臺北地方法院檢察署
    96 年度偵字第8068號卷一第37頁至第49頁、第181頁至第
    199 頁所示）、臺南機房扣押物品目錄表（如臺灣臺北地方
    法院檢察署96年度偵字第8068號卷四之二第107頁、第111頁
    至第122頁所示）所列之物，均係被告Ｇ○○與大陸詐騙集
    團所有，供犯罪所用之物，著均依刑法第38條第1項第2款，
    諭知沒收。
（二）被告ｔ○○、ｍ○○無罪部分
一、公訴意旨另以：被告ｔ○○、ｍ○○與Ｇ○○、丑○○共同
    意圖為自不法所有，於96年2月間，由Ｇ○○指示ｔ○○臺
    南機房，作為供大陸詐騙集團轉接電話之詐騙機房據點，丑
    ○○則於96年3月6日向中華電信公司申請ADSL服務及相關電
    信設備裝設在上開臺南機房，由Ｇ○○將該大陸詐騙集團提
    供之數位式行動通訊電路中繼器、閘道器等電話轉接設備連
    接丑○○申請之ADSL寬頻網路，由大陸詐騙集團成員以遠端
    遙控方式，據以設定電話轉接，以相同方式建構臺南機房。
    一旦節費器內之行動電話門號遭檢警斷話，大陸地區詐騙集
    團即通知Ｇ○○自行或指示ｔ○○、ｍ○○予以抽換遭斷話
    之行動電話SIM卡。Ｇ○○另指示ｔ○○前往臺南縣超峰公
    司之仁德快遞站等地點拿取行動電話SIM卡，以替換遭斷話
    之節費器內之SIM卡，俾詐騙電話保持暢通。嗣該大陸詐騙
    團成員即以如附表二所示之詐騙電話，使被害人陷於錯誤，
    而分別轉帳、匯款至詐騙集團成員所指示之帳戶，因認被告
    ｔ○○、ｍ○○亦均犯有共同詐欺罪嫌等語。
二、公訴人認被告涉有前開犯行，無非以被告ｔ○○、ｍ○○2
    人分別自白抽換遭斷話之SIM卡，及租用臺南機房等語，以
    及前開認定被告Ｇ○○有罪之證據，資為論據。
三、按犯罪事實應依證據認定之，無證據不得認定犯罪事實；又
    不能證明被告犯罪者，應諭知無罪之判決，刑事訴訟法第15
    4條第2項、第301條第1項分別定有明文。又事實之認定，應
    憑證據，如未能發現相當證據，或證據不足以證明，自不能
    以推測或擬制之方法，為裁判基礎（最高法院40年臺上字第
    86號判例參照）；且認定犯罪事實所憑之證據，雖不以直接
    證據為限，間接證據亦包括在內，然而無論直接證據或間接
    證據，其為訴訟上之證明，須於通常一般之人均不致有所懷
    疑，而得確信其為真實之程度者，始得據為有罪之認定，倘
    其證明尚未達到此一程度，而有合理之懷疑存在而無從使事
    實審法院得有罪之確信時，即應由法院為諭知被告無罪之判
    決（最高法院76年臺上字第4986號判例參照）；次按刑事訴
    訟法第161條第1項規定：檢察官就被告犯罪事實，應負舉證
    責任，並指出證明之方法，因此，檢察官對於起訴之犯罪事
    實，應負提出證據及說服之實質舉證責任，倘其所提出之證
    據，不足為被告有罪之積極證明，或其指出之證明方法，無
    從說服法院以形成被告有罪之心證，基於證據裁判主義及無
    罪推定之原則，自應為被告無罪判決（最高法院92年臺上字
    第128號判例參照）。
四、訊據被告ｔ○○、ｍ○○2人固曾自承抽換遭斷話之SIM卡，
    及租用臺南機房等語，惟矢口否認參與詐欺犯行，並均辯稱
    不曾知悉前開臺南機房之功能，以及被告Ｇ○○與大陸詐騙
    集團共同詐欺之行為等語，並核與被告Ｇ○○於本院審理中
    陳稱，被告ｔ○○、ｍ○○所述是事實，我跟他們說這是網
    路交友用的，我當初接這個機房時，陳董他們也是這樣跟我
    說等語相符，各有本院審判筆錄可憑。又被告ｔ○○、ｍ○
    ○2人並非直接受大陸詐騙集團之指示，尚無由知悉其他被
    告之犯行，亦未提供其行動電話或帳戶供詐騙集團使用，應
    認被告Ｇ○○所供指陳被告ｔ○○、ｍ○○並不知情等語，
    容無偏袒被告ｔ○○、ｍ○○2人之情形。此外，復查無其
    他直接證據或間接證據，已於通常一般之人均不致有所懷疑
    ，而得確信其為真實之程度者，始得據為有罪之認定，是以
    本件被告ｔ○○、ｍ○○部分之證明尚未達到此一程度，而
    有合理之懷疑存在而無從使本院得有罪之確信，自諭知被告
    ｔ○○、ｍ○○無罪之判決，以免冤抑。
據上論斷，應依刑事訴訟法第299條第1項前段、第301第1項，銀
行法第125條第1項，刑法第11條、第28條、第339條第1項、第51
條第5款、第59條，中華民國96年罪犯減刑條例第2條第1項第3款
、第7條、第10條第1項，刑法施行法第1條之1第1項、第2項前段
，判決如主文。
本案經檢察官郭麗娟到庭執行職務
中    華    民    國    97    年    6     月    19    日
                  刑事第五庭  審判長法  官  黃程暉
                                    法  官  高偉文
                                    法  官  賴秀蘭
以上正本證明與原本無異。
如不服本判決，應於判決送達後10日內向本院提出上訴狀（應抄
附繕本）。告訴人或被害人如對於本判決不服者，應具備理由請
求檢察官上訴，其上訴期間之計算係以檢察官收受判決正本之日
期為準。
                                    書記官  張耀鴻
中    華    民    國    97    年    6     月    19    日
本案論罪科刑法條全文：
中華民國刑法第339條
（普通詐欺罪）
意圖為自己或第三人不法之所有，以詐術使人將本人或第三人之
物交付者，處5年以下有期徒刑、拘役或科或併科1千元以下罰金
。
以前項方法得財產上不法之利益或使第三人得之者，亦同。
前二項之未遂犯罰之。
銀行法第29條
（禁止非銀行收受存款及違反之處罰）
除法律另有規定者外，非銀行不得經營收受存款、受託經理信託
資金、公眾財產或辦理國內外匯兌業務。
違反前項規定者，由主管機關或目的事業主管機關會同司法警察
機關取締，並移送法辦；如屬法人組織，其負責人對有關債務，
應負連帶清償責任。
執行前項任務時，得依法搜索扣押被取締者之會計帳簿及文件，
並得拆除其標誌等設施或為其他必要之處置。
銀行法第125條
違反第 29 條第 1 項規定者，處 3 年以上 10 年以下有期徒刑
，得併科新臺幣1千萬元以上2億元以下罰金。其犯罪所得達新臺
幣1億元以上者，處7年以上有期徒刑，得併科新臺幣2500萬元以
上5億元以下罰金。
經營銀行間資金移轉帳務清算之金融資訊服務事業，未經主管機
關許可，而擅自營業者，依前項規定處罰。
法人犯前二項之罪者，處罰其行為負責人。


司法院資訊處製作；財團法人民間司法改革基金會備份。
